臺灣高等法院臺中分院刑事判決　　　 100年度上易字第1383號
上　訴　人
即　被　告　邱麗雪
上列上訴人因違反毒品危害防制條例案件，不服臺灣臺中地方法
院100年度易字第2445號中華民國100年9月6日第一審判決（起訴
案號：臺灣臺中地方法院檢察署100年度毒偵字第534號），提起
上訴，本院判決如下：
    主  文
上訴駁回。
    事  實
一、邱麗雪於民國（下同）90年間，因施用毒品案件，經臺灣臺
    中地方法院裁定送觀察、勒戒後，認有繼續施用毒品之傾向
    ，經臺灣臺中地方法院檢察署檢察官提起公訴並聲請強制戒
    治，刑責部分，經同法院以90年度訴字第1020號為不受理判
    決確定；強制戒治部分，經同法院裁定令入戒治處所施以強
    制戒治，經強制戒治後，成效經評定為合格，認無繼續戒治
    之必要，經法院裁定停止戒治，所餘期間付保護管束，於90
    年5月29日停止戒治，嗣後再經法院裁定撤銷停止強制戒治
    ，於93年2月1日強制戒治執行完畢出所。邱麗雪於強制戒治
    執行完畢釋放後5年內之95年間，再因施用毒品案件，分別
    經臺灣臺中地方法院96年度訴字第586號判決判處有期徒刑7
    月、9月，定應執行刑為有期徒刑1年2月確定，嗣後因中華
    民國九十六年罪犯減犯條例施行，經臺灣臺中地方法院96年
    度聲減字第6089號裁定分別減為有期徒刑3月又15日、4月又
    15日，應執行有期徒刑7月確定；復於96年間因施用毒品案
    件，經臺灣臺中地方法院96年度訴字第3503號判決判處有期
    徒刑10月，又因施用毒品案件，經臺灣臺中地方法院97年度
    訴字第1511號判決判處有期徒刑11月，前揭2案，經臺灣臺
    中地方法院97年度聲字第4573號裁定應執行刑有期徒刑1年8
    月確定；又於97年因施用毒品案件，經臺灣臺中地方法院97
    年度訴字第4542號判決判處有期徒刑1年確定，前開案件經
    接續執行，於99年7月9日假釋出監交付保護管束（保護管束
    期間至100年7月28日始屆滿）。詎邱麗雪於保護管束期間，
    復基於施用第二級毒品甲基安非他命（下稱甲基安非他命）
    之犯意，於99年11月8、9日某時許，在臺中市○區○○路一
    段97號居處，以將甲基安非他命置於鋁箔紙上點火加熱燒烤
    起煙後而吸食其煙霧之方式，施用甲基安非他命1次。嗣於
    99年11月11日10時20分許，經其同意後，採集尿液送驗，結
    果呈甲基安非他命陽性反應，始查悉上情。
二、案經臺中市政府警察局第一分局報告臺灣臺中地方法院檢察
    署檢察官偵查起訴。
    理  由
壹、程序部分（即證據能力部分）：
一、按現行刑事訴訟法關於「鑑定」之規定，除選任自然人充當
    鑑定人外，另設有囑託機關鑑定制度。依同法第198條、第
    208條之規定，不論鑑定人或鑑定機關、團體，固均應由法
    院、審判長、受命法官或檢察官視具體個案之需要而為選任
    、囑託，並依第206條之規定，提出言詞或書面報告，始符
    合同法第159條第1項所定得作為證據之「法律有規定」之情
    形，否則所為之鑑定，仍屬傳聞證據。然於司法警察機關調
    查中之案件，為因應實務上，或因量大、或有急迫之現實需
    求，併例行性當然有鑑定之必要者，例如毒品之種類與成分
    、尿液之毒品反應，或者槍彈有無殺傷力等鑑定，基於檢察
    一體原則，得由該管檢察長對於轄區內之案件，以事前概括
    選任鑑定人或囑託鑑定機關、團體之方式，俾便轄區內之司
    法警察官、司法警察對於調查中之此類案件，得即時送請先
    前已選任之鑑定人或囑託之鑑定機關、團體實施鑑定，以求
    時效（法務部92年9月1日法檢字第0920035083號函參照，刊
    載於法務部公報第312期）。此種由檢察機關概括選任鑑定
    人或概括囑託鑑定機關、團體，再轉知司法警察官、司法警
    察於調查犯罪時參考辦理之作為，法無明文禁止，係為因應
    現行刑事訴訟法增訂傳聞法則及其例外規定之實務運作而為
    。凡此，為本院辦案職務上所已知之事實。此種由司法警察
    官、司法警察依檢察官所概括選任之鑑定人或囑託鑑定機關
    、團體所為之鑑定結果，與檢察官選任或囑託為鑑定者，性
    質上並無差異，同具有證據能力（最高法院96年度台上字第
    2860號判決意旨參照）。是以，上訴人即被告邱麗雪（下稱
    被告）為警查獲時所採尿液送驗之中山醫學大學附設醫院檢
    驗科藥物檢測中心99年11月25日實驗編號0000000號尿液檢
    驗報告1份，依上述說明，此係由司法警察官、司法警察依
    檢察官所概括選任之鑑定人或囑託鑑定機關、團體所為之鑑
    定結果，與檢察官選任或囑託為鑑定，性質上並無差異，自
    有證據能力。
二、次按依據監聽錄音結果予以翻譯而製作之通訊監察譯文，乃
    該監聽錄音內容之顯示，此為學理上所稱之派生證據，屬於
    文書證據之一種。此於被告或訴訟關係人對其譯文之真實性
    發生爭執或有所懷疑時，法院固應依刑事訴訟法第156條之1
    第2項規定勘驗該監聽之錄音帶踐行調查證據之程序，以確
    認該錄音聲音是否為本人及其內容與通訊監察譯文之記載是
    否相符；然如被告或訴訟關係人對其監聽錄音之譯文真實性
    並不爭執，顯無辨認其錄音聲音之調查必要性。是法院於審
    判期日就此如已踐行提示通訊監察譯文供當事人辨認或告以
    要旨，使其表示意見等程序並為辯論者，其所為之調查證據
    程序即無不合（最高法院96年度台上字第1869號判決意旨參
    照）。查本案檢察官、被告於本院審理時對於本院所調閱之
    臺灣臺中地方法院99年度聲監字第1596號、100年度監通字
    第1390號全卷之證據能力及內容均表示無意見（見本院卷第
    55頁），該通訊監察譯文並經供當事人辨認使其表示意見（
    見警卷第8、35、37頁），是本院審酌上開通訊監察譯文作
    為時之情況，認為適當作為證據。
三、再按從事業務之人於業務上或通常業務過程所須製作之紀錄
    文書、證明文書，除顯有不可信之情況外，得為證據，刑事
    訴訟法第159條之4第2款定有明文。又醫師法第12條第1項規
    定：醫師執行業務時，應製作病歷，並簽名或蓋章及加註執
    行年、月、日。第2項規定：前項病歷，除應於首頁載明病
    人姓名、出生年、月、日、性別及住址等基本資料外，其內
    容至少應載明下列事項：「一就診日期。二主訴。三檢查項
    目及結果。四診斷或病名。五治療、處置或用藥等情形。六
    其他應記載事項。」因此，醫師執行醫療業務時，不論患者
    是因病尋求診療，或因特殊目的而就醫，醫師於診療過程中
    ，應依醫師法之規定，製作病歷，此一病歷之製作，均屬醫
    師於醫療業務過程中所須製作之紀錄文書，而且每一醫療行
    為均屬可分，因其接續之看診行為而構成醫療業務行為，其
    中縱有因訴訟目的，例如被毆傷而尋求醫師之治療，對醫師
    而言，仍屬其醫療業務行為之一部分，仍應依法製作病歷，
    則該病歷仍屬業務上所製作之紀錄文書，與通常之醫療行為
    所製作之病歷無殊，自屬刑事訴訟法第159條之4第2款所稱
    從事業務之人於業務上所須製作之紀錄文書，而診斷證明書
    係依病歷所轉錄之證明文書，自仍屬本條項之證明文書（參
    照最高法院97年度台上字第666號、96年度台上字第1957號
    判決意旨）。本案卷附被告之行政院衛生署臺中醫院100年8
    月8日診斷證明書固屬被告以外之人於審判外之書面陳述，
    為傳聞證據，然上開證據係該院醫師於被告前往就診時，於
    執行醫療業務中製作之證明文書或紀錄文書，應具有相當之
    中立性，又經核上開診斷證明書之作成並無顯不可信之情形
    ，依上揭說明，自有證據能力，得為證據。
貳、實體部分：
一、認定犯罪事實所憑之證據及理由：
  (一)被告對於其於上開時、地，施用甲基安非他命1次之事實，
    業據其於偵訊、原審及本院審理時均坦白承認（見偵卷第63
    頁、原審卷第22頁背面、第23頁背面、本院卷第33頁背面、
    第55頁背面），核與被告於為警查獲時採尿送驗結果呈甲基
    安非他命陽性反應相符，此有中山醫學大學附設醫院檢驗科
    藥物檢測中心99年11月25日實驗編號0000000號尿液檢驗報
    告1份附卷為憑（見警卷第23頁），被告自白與事實相符，
    應堪採信。
  (二)按92年7月9日新修正之毒品危害防制條例第20條第3項、第
    23條第2項之修正理由所示，就施用毒品者，祇於「初犯」
    及「五年後再犯」二種情形，有其追訴條件之限制，即須於
    初犯經觀察、勒戒或強制戒治釋放後，5年內均無施用毒品
    之行為，始能認其前所實施之觀察、勒戒或強制戒治已足遮
    斷毒癮，而得於5年後再犯時，再予適用初犯之規定，重行
    觀察、勒戒等程序。倘5年內已經再犯，被依法追訴處罰，
    縱其第3次（或第3次以上）施用毒品之時間在初犯經觀察、
    勒戒或強制戒治執行完畢釋放5年以後，即與「五年後再犯
    」之情形有別，且因已於「五年內再犯」，顯見其再犯率甚
    高，原實施觀察、勒戒或強制戒治，已無法收其實效，而無
    5年戒斷期之存在，自無再經觀察、勒戒及強制戒治之必要
    ，應由檢察官逕行起訴，始符毒品危害防制條例修正之本旨
    （參照最高法院95年度台非字第59號、95年度台上字第1071
    號判決、最高法院95年5月9日95年度第7次刑庭會議決定及
    97年9月9日97年度第5次刑事庭會議決議）。查被告於90年
    間，因施用毒品案件，經臺灣臺中地方法院裁定送觀察、勒
    戒後，認有繼續施用毒品之傾向，經臺灣臺中地方法院檢察
    署檢察官提起公訴並聲請強制戒治，刑責部分，經同法院以
    90年度訴字第1020號為不受理判決確定；強制戒治部分，經
    同法院裁定令入戒治處所施以強制戒治，經強制戒治後，成
    效經評定為合格，認無繼續戒治之必要，經法院裁定停止戒
    治，所餘期間付保護管束，於90年5月29日停止戒治，嗣後
    再經法院裁定撤銷停止強制戒治，於93年2月1日強制戒治執
    行完畢出所。被告於強制戒治執行完畢釋放後5年內之95年
    間，再因施用毒品案件，分別經臺灣臺中地方法院96年度訴
    字第586號判決判處有期徒刑7月、9月，定應執行刑為有期
    徒刑1年2月確定，嗣後因中華民國九十六年罪犯減犯條例施
    行，經臺灣臺中地方法院96年度聲減字第6089號裁定分別減
    為有期徒刑3月又15日、4月又15日，應執行有期徒刑7月確
    定，有臺灣高等法院被告前案紀錄表在卷可稽，是被告於93
    年2月1日強制戒治執行完畢釋放後至本件施用第二級毒品犯
    行間，雖已逾5年，然其於觀察、勒戒執行完畢釋放後5年內
    仍有上開施用毒品犯行，並因此經判處罪刑確定，依上開最
    高法院判決、決定及決議要旨，即無重行再予觀察勒戒之必
    要，應逕由檢察官予以起訴。從而，本件事證明確，被告犯
    行洵堪認定，應依法論科。
二、按甲基安非他命屬毒品危害防制條例第2條第2項第2款所規
    定之第二級毒品，不得非法持有、施用。核被告所為，係違
    反毒品危害防制條例第10條第2項之施用第二級毒品罪。被
    告為施用第二級毒品，而持有該毒品，其持有之低度行為，
    應為施用之高度行為所吸收，不另論罪。
三、原審認被告犯罪事證明確，適用毒品危害防制條例第10條第
    2項、刑法第11條前段、第41條第1項前段之規定，審酌被告
    曾多次違反毒品危害防制條例等前科，因施用毒品之行為，
    經觀察勒戒、強制戒治、判刑，均執行完畢釋放，此有臺灣
    高等法院被告前案紀錄表在卷可證，被告仍無視國家杜絕毒
    品之政策，故態復萌，再犯本案施用第二級毒品甲基安非他
    命犯行，顯見其不知警惕，並無悔改之意；然施用毒品係對
    於自身健康之戕害行為，對他人權益損害非鉅；被告犯後坦
    承犯行等一切情狀，量處有期徒刑6月，並諭知易科罰金之
    標準。復說明公訴人於原審審理時，對被告具體求刑有期徒
    刑7月，固非無見，惟被告施用毒品，戕害己身，本質上屬
    於病患性行為，且其因罹患女性乳房惡性腫瘤、腰椎骨病變
    似骨髓炎或惡性腫瘤轉移，目前仍於行政院衛生署臺中醫院
    持續追蹤治療中，有該醫院診斷證明書1紙在卷可佐（見原
    審卷第25頁），經考量被告犯罪情節及其生活狀況後，認對
    被告處予有期徒刑6月，已足收懲儆之效，是檢察官具體求
    刑之刑度稍嫌過重。經核原判決認事、用法及量刑，並無不
    當。
四、被告上訴意旨略以：被告業已供出毒品來源為陳進財（應係
    李建材之誤），陳建材（為李建材之誤）並因而遭查獲，被
    告復於100年3月間以證人身分前往臺中地院指證，所為合於
    毒品危害防制條例第17條規定，原審未據以減輕其刑，有違
    背法令之嫌云云，指摘原判決不當，並以己身健康不佳、為
    低收入戶、不適工作為由請求從輕量刑。惟按犯毒品危害防
    制條例第4條至第8條、第10條或第11條之罪，供出毒品來源
    ，因而查獲其他正犯或共犯者，減輕或免除其刑，固為毒品
    危害防制條例第17條第1項所明定。雖被告於為警緝獲當日
    之99年11月11日警詢時即供承其毒品來源為綽號「阿財」之
    人並當場指認照片（見警卷第8至9頁），然毒品危害防制條
    例第17條第1項所稱「供出毒品來源，因而查獲者」，係指
    被告供出毒品來源之有關資料，諸如前手之姓名、年籍、住
    居所、或其他足資辨別之特徵等，使調查或偵查犯罪之公務
    員因而對之發動調查或偵查並破獲者而言。申言之，被告之
    「供出毒品來源」，與調查或偵查犯罪之公務員對之發動調
    查或偵查並進而破獲之間，論理上須具有先後且相當的因果
    關係，非謂被告一有「自白」、「指認」毒品來源之人，即
    得依上開規定予以減刑（最高法院97年度台上字第1475號判
    決意旨參照）。觀諸卷附李建材與邱麗雪女子通訊監察譯文
    表所示（見警卷第35、37頁），自99年10月7日起，案外人
    「阿財」即李建材持用之門號0000000000號行動電話即已經
    實施通訊監察中；又被告於99年11月11日供出其毒品來源為
    案外人李建材之前，員警已經認為李建材涉有販賣毒品之罪
    嫌等情，業據臺中市政府警察局第一分局以100年11月18日
    中市警一分偵字第1000035726號函覆本院稱：「本案緣自犯
    嫌顏雲年涉嫌違反毒品危害防制條例，並對渠所持用之電信
    門號實施通訊監察後，發現綽號『阿財』即李建材亦涉嫌販
    賣毒品，復聲請擴線時查證出被告邱麗雪為其下手，再由臺
    灣臺中地方法院檢察署承辦民股謝檢察官怡如製發刑事傳票
    通知到案說明，並依檢察官所核發之鑑定許可書對被告邱麗
    雪強制採集尿液及毛髮檢體送驗檢出染有第2級毒品反應，
    始另案移請偵辦，故非被告邱麗雪之供述因而查獲毒品上游
    」（見本院卷第48頁），則案外人李建材所涉販賣毒品部分
    ，既係因司法調查單位因對另名案外人顏雲年實施通訊監察
    期間即發覺案外人李建材涉有販賣毒品罪嫌，乃擴線亦對其
    實施通訊監察，並因對於案外人李建材實施通訊監察後始發
    現被告為其下手，則司法調查單位發覺案外人李建材涉有販
    賣毒品嫌疑之時間，顯早於被告99年11月11日為警查獲之時
    ，足見案外人李建材並非因被告之供述而破獲甚明，是被告
    上訴指稱因其供出並指認毒品來源為李建材始因而破獲乙節
    ，難認有據，自無從依前開規定減輕其刑。再按量刑輕重係
    屬事實審法院得依職權自由裁量之事項，苟已斟酌刑法第57
    條各款所列情狀而未逾越法定刑度，不得遽指為違法（最高
    法院72年台上字第6696號、75年台上字第7033號判例要旨參
    照）；且在同一犯罪事實與情節，如別無其他加重或減輕之
    原因，下級審量定之刑，亦無過重或失輕之不當情形，則上
    級審法院對下級審法院之職權行使，原則上應予尊重（最高
    法院85年度台上字第2446號判決意旨參照）。原審既已依刑
    法第57條之規定，詳予審酌被告上開一切情狀而於法定刑度
    內量處罪刑，顯已從輕量刑，且被告於本院審理時未再提出
    其他較有利之證據，本院自應尊重原審科刑衡度之職權行使
    ，是被告上訴請求從輕量刑，要難採取。本件上訴所指均無
    理由，被告上訴應予駁回。
據上論斷，應依刑事訴訟法第368條，判決如主文。
本案經檢察官周穎宏到庭執行職務。
中    華    民    國    100    年    12    月   14    日
             刑事第十庭    審判長法  官  江  錫  麟
                                 法  官  陳      葳
                                 法  官  胡  文  傑
以上正本證明與原本無異。
不得上訴。
                                書記官  陳  宜  屏
中    華    民    國    100    年    12    月   14    日